【裁判字號】    99,婚,396
【裁判日期】    990615
【裁判案由】    離婚
【裁判全文】
臺灣高雄地方法院民事判決               99年度婚字第396號
原      告  丙○○
訴訟代理人  張耀聰律師
被      告  甲○○
上列當事人間離婚事件，本院於民國99年6 月1 日言詞辯論終結
，判決如下：
    主  文
准原告與被告離婚。
訴訟費用由被告負擔。
    事實及理由
一、原告起訴主張：兩造於民國76年4 月間結婚，婚後原告與被
    告一起開店做生意，80年6 月間，被告因為工作煩躁，於住
    家2 樓樓梯口處，以腳踢原告，原告心生畏懼，暫時居住友
    人巫美玉家中，期間被告曾向友人巫美玉保證不會再犯，希
    望原告返家，嗣後被告再至原告父親家中要求接原告返家，
    當時並與原告父親發生衝突，原告避免衝突擴大，才同意與
    被告返家。詎料，90年底因被告失業，雙方開始冷戰並陸續
    爭吵，直至94年1 月底，某日清晨，被告將睡在沙發上之原
    告強行拉進房間，並推倒壓制於床上，大聲喝斥：「我忍你
    好久了，放開你沒那麼容易，讓我幹你最後一次，我跟你離
    婚！」，完全不理會原告掙扎及呼救，同時將雙手壓住原告
    胸部威嚇：「放開？很痛？我都可以殺了你！」再以手伸入
    原告下體施暴，直至原告大喊：「好，我同意離婚了。」被
    告才慢慢冷靜停止施暴。事隔2 、3 日，原告害怕被告再行
    施暴並真的動手殺害原告，遂與妹妹商談，並將離婚一事告
    知兒子，而於94年1 月26日逃出家中，爾後原告曾幾次打電
    話及發函要求被告出面離婚，被告卻要脅須拿錢出來談，爾
    後雙方形同陌路，且相互間，早已不加聞問對方生活情況，
    至今已達5 年多之久，如此徒具其名而無實質之婚姻，顯然
    已難以維持下去，且婚姻無疑產生重大裂痕，且在客觀上達
    難以繼續維持或回復婚姻之希望，而構成難以維持婚姻之重
    大事由，被告對婚姻之破綻應負完全之責任，為此，爰依民
    法第1052條第2 項規定訴請判決准原告與被告離婚。
二、被告則以：兩造婚後，伊原先在南亞工作，後來調到嘉義，
    伊一直想要請調回來，但是公司不同意。後來伊離開南亞，
    當時家裡有店面，伊想說夫妻攜手合作餬口沒有問題，原告
    起先同意做小生意賣早餐，後來生意不好，雖然店面是自己
    的，不需要租金，但是工作辛苦又賺不到錢，後來原告不願
    意做下去，就發生那一年那件事情，就是樓梯口踢了原告一
    下。這件事情伊認為不是很好，原告因此回娘家，伊也去她
    娘家賠不是，結果被她父親和兩個弟弟圍毆。發生這種事情
    伊感到很痛苦，後來伊也跟她賠不是，她也就回家了，但是
    回來的條件是想要搬出去，不想跟伊父母同住，伊也同意到
    外面買房子，後來買了伊現在居住的房子。買房子時，起先
    講好是登記兩人共同所有，待要登記時，原告要求登記在她
    名下，伊也答應。之後伊於90年底失業，又去一家韓商現代
    重工工作1 年3 、4 個月，伊在收入非常好的時候，原告都
    沒有意見，講白了伊在公司當員工，在家裡就是當她的員工
    ，不管伊賺多少錢，只有領新台幣6 千元的零用金，直到94
    年1 月底就沒有工作了，伊沒有工作後，原告將所有資產分
    成4 等份，在伊戶頭匯了100 多萬現金還有股票，分完財產
    後，她提出伊不管怎樣，每月月初要看到2 萬元全家生活費
    ，伊也確實在她的桌子放了2 萬元生活費，她有工作，伊沒
    有工作，伊這2 萬元要負責4 口之家餐食，就算有結餘，亦
    是原告拿走，伊覺得氣忿，所以才會發生94年那件事，後來
    就分居沒有聯絡，但伊不同意離婚等語置辯。並聲明：原告
    之訴駁回。
三、原告主張兩造於76年4 月間結婚，現婚姻關係存續中，已據
    其提出戶籍謄本1 件為證，堪信為真實。原告另主張被告於
    80年6 月間，因工作煩躁，於住家2 樓樓梯口處，以腳踢原
    告；且兩造於90年底因被告失業，雙方開始冷戰，並陸續爭
    吵，被告復於94年1 月底某日，將睡在沙發上之原告強行拉
    進房間內施暴，原告因此於94年1 月26日離家，兩造已有長
    達5 年以上未同居生活，且互不聞問對方生活等情，為被告
    所不爭執。並經證人施美玉到庭證稱：「81年前後，原告到
    我家住1 個多月。第1 天來我家的時候，就哭的很慘，我問
    她什麼事情，她說她先生打她，用腳踹她，還掐她脖子，我
    說掐住妳脖子萬一失手怎麼辦，她說連項鍊都斷掉，而且她
    從來沒有這樣，就那次突然跑來哭，說她不願意回家去，我
    說那妳先住下來，我叫她找她先生談，聯絡的細節我不記得
    ，但是我記得被告真的有到我家來談，談說以後要如何改善
    狀況，原告才願意回去，最後因為接近過年了，原告就回去
    娘家，後來在娘家發生糾紛我就不清楚，被告是從娘家將原
    告帶回去的還是怎麼，我就不清楚。」等語，及原告父親乙
    ○到庭證述：「（問：兩造婚姻狀況？）說有打她，原告跑
    回去我家。…已經5 、6 年都沒有來找原告。第1 次我知道
    是從樓梯口把她踹下去，第2 、3 次我就不太清楚。當初兩
    造是作早餐生意，很忙、累，小孩還小，常常口角，那次吵
    的很厲害。」等語屬實（本院卷第36頁至第40頁），自堪信
    原告之主張為真實。
四、按婚姻係以夫妻之共同生活為目的，夫妻間應以誠摯相愛、
    互信為基礎，若夫妻間實已難以共同相處，亦實無強行共組
    家庭致互相憎恨之必要。是民法第1052條第2 項復規定：「
    有前項以外之重大事由，難以維持婚姻者，夫妻之一方，得
    請求離婚」。其立法本旨，乃以夫妻一方所主張之事由，雖
    不備同條第一項所列各款之要件，祇須按其事由情節，在客
    觀上確實難以維持婚姻生活者，亦得請求裁判離婚。如前所
    述，兩造婚後因家庭經濟問題失和，被告復動手對原告施暴
    ，造成原告自94年1 月26日離家迄今，已5 年餘未曾與被告
    共同生活，兩造分居兩地，互不聞問，顯見兩造均無維繫婚
    姻之意願，兩造夫妻之共同生活既已不存在，且無法期待再
    回復共同生活，其婚姻實已早生破綻，自無再強求維持婚姻
    之名，而無婚姻之實之必要，又兩造無法維持婚姻之事由，
    主要係因被告對原告施暴造成兩造分居所致，自應可歸責於
    被告之程度較高，從而原告依民法第1052條第2 項之規定，
    主張有難以維持婚姻之重大事由，據以請求判決離婚，為有
    理由，應予准許。
據上論結：本件原告之訴，為有理由，依民事訴訟法第78條，判
決如主文。
中    華    民    國    99    年    6     月    15    日
                        家事法庭法  官  郭佳瑛
以上正本係照原本作成。
如對本判決上訴，須於判決送達後20日之不變期間內，向本院提
出上訴狀。
中    華    民    國    99    年    6     月    15    日
                                書記官  曾小玲

司法院資訊處製作；財團法人民間司法改革基金會備份。
